臺灣高等法院刑事判決　　　　　　　 96年度交上訴字第193號
上　訴　人　乙○○
即　被　告
　　　　　　　　　　號
上列上訴人因公共危險案件，不服臺灣桃園地方法院96年度交訴
字第6號，中華民國96年8月23日第一審判決（起訴案號：臺灣桃
園地方法院檢察署95年度偵字第15602號），提起上訴，本院判
決如下：
    主  文
上訴駁回。
    事  實
一、乙○○於民國（下同）85年間因過失傷害案件，經臺灣板橋
    地方法院判處有期徒刑四月確定，86年4月26日易科罰金，
    執行完畢（不構成累犯）；又於91年間因酒醉駕駛公共危險
    、過失傷害案件，經同法院判處有期徒刑三月、拘役五十日
    確定，均於91年4月22日易科罰金，執行完畢（有期徒刑三
    月部分構成累犯）。
二、乙○○於95年7月9日12時許，在桃園縣文昌公園內飲用酒類
    ，飲至同日14時許結束後，於同日14時30分許，駕駛車牌號
    碼5591-MV號自小客車上路（公共危險部分另行審結），途
    中沿桃園縣龜山鄉○○○路，往大同路方向行駛，嗣於同日
    14時50分許，行經該路段自強南路31巷口前約十公尺處時，
    適有葉五郎騎乘車牌號碼QTD-525號輕型機車，附載甲○○
    ○，行駛於其右前方路面邊線右側，乙○○所駕駛之上開自
    小客車右前車頭，不慎撞擊葉五郎所騎乘之上開輕型機車左
    後方，致葉五郎、甲○○○人、車倒地，葉五郎因此受有左
    小腿、肩部挫傷之傷害；甲○○○受有左腰痛及會陰部出血
    等傷害（過失傷害葉五郎部分，未據告訴、起訴；過失傷害
    甲○○○部分，經甲○○○於原審言詞辯論終結前撤回告訴
    ，另為不受理之諭知）。詎乙○○於駕車肇事，致葉五郎、
    甲○○○受傷後，僅先將車短暫停於距上開撞擊點約26公尺
    處之路中，在明知其已撞擊上開車輛致人、車倒地，而葉五
    郎、甲○○○受有上開傷害之情形下，仍未報警處理或呼叫
    救護車前來救護，即繼續駕車前行，逃離現場，直至車行至
    該路段自強南路右轉大同路口時，經路過民眾敲擊其車門再
    次告知其撞擊人車後，始將上開自小客車停於大同路上之某
    黃昏市場前，隨即由目擊者陳興光報警而查獲。
三、案經桃園縣政府警察局龜山分局報請臺灣桃園地方法院檢察
    署檢察官偵查起訴。
    理  由
一、證據能力部分：按「被告以外之人於偵查中向檢察官所為之
    陳述，除顯有不可信之情況外，得為證據」；「除前三條之
    情形外，下列文書亦得為證據：(一)、除顯有不可信之情況外
    ，公務員職務上製作之紀錄文書、證明文書；(二)、除顯有不
    可信之情況外，從事業務之人於業務上或通常業務過程所須
    製作之紀錄文書、證明文書；(三)、除前二款之情形外，其他
    於可信之特別情況下所製作之文書」。刑事訴訟法第159條
    之1第2項、第159條之4分別定有明文。本件證人甲○○○、
    陳興光於檢察官訊問時證述，均係陳述其己身所經歷之事，
    且均已依法具結後為陳述，其二人訊問又均係以一問一答之
    方式，過程並均全程錄影，有錄影光碟在卷；而本件車禍之
    道路交通事故現場圖、道路交通事故調查報告表(一)(二)、行政
    院國軍退除役官兵輔導委員會桃園榮民醫院診斷證明書各一
    份，分別是公務員職務上製作之紀錄文書或從事業務之人於
    業務上或通常業務過程所須製作之證明文書；以上又均無顯
    不可信之狀況，依上規定，以上人證、書證，均有證據能力
    ，得為證據，應先敘明。
二、上訴人即被告乙○○於警詢、檢察事務官詢問及原審，坦承
    其於上開時地，駕車肇事後，繼續駕車前行至桃園縣龜山鄉
    ○○路上之黃昏市場前始停車之事實，惟否認肇事逃逸犯行
    ，辯稱略以：「不知道有撞到人或車，是後來行經上址時，
    有人敲我車門，告訴我撞到人，就立即停車處理」云云。經
    查：
(一)、被告於上開時地駕駛自小客車，其自小客車右前車頭，撞擊
    上開葉五郎所騎輕型機車左後方，致葉五郎及所附載之甲○
    ○○人、車倒地，受有傷害，而被告肇事後，仍繼續駕車前
    行，並在自強南路與大同路口等待紅燈轉綠燈後，右轉大同
    路後，將肇事車輛停於大同路上之黃昏市場前等情，業據被
    告於警詢、檢察事務官訊問及原審坦承，核與被害人葉五郎
    於原審證述相符；並經被害人甲○○○、證人陳興光於檢察
    官訊問及原審證述撞擊之經過情形明確，且有道路交通事故
    現場圖、道路交通事故調查報告表(一)(二)各一份、現場及車損
    照片八張、行政院國軍退除役官兵輔導委員會桃園榮民醫院
    診斷證明書一份；原審96年7月9日由受命法官至上開車禍現
    場履勘時所製作之勘驗筆錄及現場圖各一份及所附現場照片
    六張在卷；被告自小客車方向燈罩碎片一袋扣案可稽。且依
    上引桃園榮民醫院診斷證明書載明被害人甲○○○受有左腰
    痛及會陰部出血之傷害等情；而被害人葉五郎於原審亦證述
    其因此車禍受有左小腿挫傷、肩部疼痛之傷害等情明確，且
    此均為被告於原審所是認，足認被告於上開時地，駕車肇事
    ，致被害人葉五郎、甲○○○受傷後，繼續駕車前行至黃昏
    市場前始停車無誤。
(二)、被告雖辯稱：「不知道有撞到人或車，是後來有人敲車門說
    撞到人，就立即停車處理」云云，然查，被告於檢察事務官
    詢問即已稱：「我知道有撞到東西」等語，被告雖仍辯稱：
    「不知道是撞到什麼」云云，然其當時係行車上開道路上，
    若知有撞擊東西，除顯可預見，可能撞擊之物，為他人之人
    或車外，且依理縱認所撞擊者非為他人之人或車，亦應會於
    撞擊發生時停車檢查自己車輛是否受傷，怎有可能置之不理
    ；更何況證人陳興光於檢察官訊問已證述：「當時碰撞聲音
    很大，旁邊的人都有注意到這場車禍，開車的人應該都知道
    是撞到人」等語，而本件車禍撞擊點係被告所駕駛之上開自
    小客車右前方，而上開自小客車右前方向燈罩破裂，已如前
    述，足見當時撞擊力之大，僅此即已足認被告當時顯已知悉
    其駕車撞擊人車肇事甚明；而被害人甲○○○於檢察官訊問
    及原審均證述：「與被害人葉五郎遭被告撞擊倒地後，其看
    見被告有先將車子停下來，接著又繼續往前開」等語一致，
    核與證人陳興光於原審證述：「車禍發生當時，有看到被告
    駕駛之上開車輛，有先停在車道上約十秒鐘，旋即才將車子
    開走」等語相符，是被告不但知悉發生撞擊車禍在先，且撞
    擊後，更有將車輛暫停，顯其之所以繼續駕車前行，係因發
    現所撞之物為人、車，為脫免刑責，而欲逃離現場無誤。再
    證人陳興光於原審證述：「看到上開車輛撞到上開機車後，
    該車輛有先在車道上暫停，當時該車輛右邊副駕駛座有人將
    車窗搖下，往窗戶外看一下，然後該車輛才開走」等語，而
    被告亦陳明：「案發當時我兒子也在車上，他有跟我說：爸
    ，你有撞到東西」等語，是證人陳興光所稱該撞擊後，在該
    車輛副駕駛座上打開車窗之人，即為被告之子；而被告之子
    顯係因打開窗戶而發現被告撞擊人、車後，才對被告陳稱「
    爸，你有撞到東西」；且依常情判斷，機車遭撞擊倒地後，
    騎士或乘客必定受有程度不一之傷害，而被害人葉五郎所騎
    乘之上開輕型機車遭上開力道撞擊倒地後，被害人葉五郎、
    甲○○○怎有可能不受傷，而被告既經其子告知上情，顯然
    係在明知遭其撞擊之被害人葉五郎、甲○○○人車倒地而受
    有傷害之情形下，仍駕車離開現場無誤，被告所辯顯係卸責
    難以採信。
(三)、被害人甲○○○、證人陳興光雖另證述：「被告肇事後，葉
    五郎有起身追被告，並在自強南路與大同路口前，因被告在
    等紅燈而追到被告」云云，此部分因自強南路與大同路路口
    之紅綠燈，已距離肇事地點（即被害人甲○○○、證人陳興
    光當時所在位置）有約一百公尺之距離，有原審現場履勘繪
    製之現場圖在卷，是被害人甲○○○、證人陳興光是否親見
    上情，已有可疑；且被告於警詢、檢察官訊問及原審均一致
    供稱其係駕車前行至自強南路右轉大同路口時，方經路過民
    眾敲擊其車門，其才將上開自小客車停於大同路上之黃昏市
    場前等情，並經被害人葉五郎於原審證述：「我雖有去追逐
    被告，但我追到上開黃昏市場前時，被告已經將車停在該處
    」等語，而被害人葉五郎係親自追逐被告之人，其於何處追
    得被告，自應以其親身所述，為可採信，是被告顯非由被害
    人葉五郎於前開紅綠燈口前攔下，而是於被告駕車由自強南
    路右轉大同路口時，經路過民眾敲擊其車門，其將上開自小
    客車停於上開黃昏市場後，被害人葉五郎始隨後趕到無誤，
    被害人甲○○○、證人陳興光上開證述，顯有誤會，自難採
    信。且證人即處理警察丙○○亦證稱：「我到達現場的時候
    ，被告有在現場，但是他的車子離肇事現場中間還經過一個
    十字路口」等語。而被告肇事後，雖於駕車由自強南路右轉
    大同路口時，經路過民眾敲擊其車門，並將上開自小客車停
    於上開黃昏市場前，然上開被告車停處，已距離上開肇事地
    點約一百公尺，有前引現場圖一份在卷，是被告肇事後，不
    但未立即下車處理，反而係在短暫停車後，繼續駕車駛離現
    場約一百公尺，方因路人敲擊其車門，始下車回到現場；而
    肇事遺棄係即成犯，一經肇事者，駕車逃離現場，無論逃離
    現場之遠近，均無解於肇事遺棄犯行之成立，是此部分亦難
    為被告有利之認定。
(四)、綜上，被告駕駛動力交通工具肇事，致人受傷而逃逸之事證
    明確，犯行堪以認定。
三、論罪科刑部分：
(一)、核被告乙○○所為，係犯刑法第185條之4之肇事逃逸罪。刑
    法第185條之4之肇事逃逸罪，為同法第294條第1項遺棄罪之
    特別規定，應適用肇事逃逸罪處罰。被告於91年間因酒醉駕
    駛公共危險案件，經臺灣板橋地方法院判處有期徒刑三月確
    定，於91年4月22日易科罰金，執行完畢，此有臺灣桃園地
    方法院檢察署刑案資料查註紀錄表、被告前案紀錄表在卷可
    稽。其於受前開有期徒刑執行完畢後，五年以內再故意犯本
    件有期徒刑以上之罪，為累犯，應依刑法第47條第1項規定
    ，依法加重其刑。
(二)、原審認被告罪證明確，並適用刑事訴訟法第299條第1項前段
    ，刑法第185條之4、第41條第1項前段、第47條第1項，中華
    民國96年罪犯減刑條例第2條第1項第3款、第7條、第9條之
    規定，審酌被告有事實欄所載前科，素行非佳，本件肇事逃
    逸雖有不該，惟在事後已與被害人葉五郎、甲○○○達成和
    解，並賠償甲○○○之損害，業經葉五郎、甲○○○陳明在
    卷，及其犯後態度等一切情狀，量處有期徒刑捌月，並以被
    告所犯肇事逃逸罪，為96年4月24日以前所犯，所犯合於中
    華民國96年罪犯減刑條例所規定之減刑條件，應依該條例第
    2條第1項第3款之規定，減其宣告刑為減為有期徒刑肆月，
　　並諭知如易科罰金，以新台幣壹仟元折算壹日。
(三)、經核原判決認事用法並無不合，量刑之諭知亦屬妥適，上訴
    人即被告上訴意旨仍執前詞否認肇事逃逸之犯罪，指摘原判
    決不當，為無理由，應予駁回。
據上論斷，應依刑事訴訟法第368條，判決如主文。
本案經檢察官鄭富銘到庭執行職務。
中　　華　　民　　國　　96　　年　　12　　月　　25　　日
 　　　　　       刑事第十二庭  審判長法　官　蔡永昌
                                      法　官　陳榮和
                                      法　官　施俊堯
以上正本證明與原本無異。
如不服本判決，應於收受送達後十日內向本院提出上訴書狀，其
未敘述上訴之理由者並得於提起上訴後十日內向本院補提理由書
（均須按他造當事人之人數附繕本）。
                                      書記官  孫佩琳
中　　華　　民　　國　　96　　年　　12　　月　　25　　日
附錄：本案論罪科刑法條全文
刑法第一百八十五條之四：
駕駛動力交通工具肇事，致人死傷而逃逸者，處六月以上五年以
下有期徒刑。
